臺灣高等法院臺中分院刑事裁定
110年度聲字第3145號
聲  請  人  
即  被  告  劉俊義
選任辯護人  吳建寰律師（法扶律師）
上列聲請人因毒品危害防制條例等案件（本院110度上訴字第199
8號），聲請具保停止羈押，本院裁定如下：
    主    文
聲請駁回。
    理    由
一、聲請人即被告劉俊義（下稱被告）之聲請意旨略以：
　㈠本案被告到案後，就所涉犯行均已坦承不諱，難認有串供滅
    證之虞，且被告本身具備大貨車駕照，先前擔任預拌混凝土
    車司機，具有正當職業，日後並無反覆實施同一犯罪之虞，
    本案僅係因被告欲賺取自己施用毒品而鋌而走險誤入歧途，
    然被告犯後終能勇於面對自己所涉罪責，更於得知上手何建
    霆姓名年籍後隨即陳報地檢署協助查緝上手，猶顯被告犯後
    態度確屬良好。
　㈡因被告之大哥於11月時因車禍而喪失意識，目前仍在療養院
    由專人照顧中，大嫂原本在家務農，二名姪子其中一人更屬
    身心障礙人士，被告希冀能暫時交保返回家中協助大哥一家
    人度過近期難關，因被告與家人間感情甚篤，實難僅以被告
    所犯為重罪即遽認被告有逃亡之虞。
  ㈢綜上，請求審酌被告經本案羈押迄今已久，業已獲得深刻教
    訓，日後絕無再涉及任何犯罪之可能。況被告有固定住居所
    、原本擔任預拌混凝土司機、與家人親族間羈絆甚深，實難
    認被告有任何逃亡之可能，在被告入監服刑前得暫時返回家
    中安頓家人生活，給予被告具保替代羈押之機會，如以具保
    並定期向派出所報到之方式，當足以確保日後審理、執行之
    順利執行等語。
二、按被告經法官訊問後，認為犯罪嫌疑重大，且所犯為死刑、
    無期徒刑或最輕本刑為5年以上有期徒刑之罪，有相當理由
    認為有逃亡、湮滅、偽造、變造證據或勾串共犯或證人之虞
    ，非予羈押，顯難進行追訴、審判或執行者，得羈押之，刑
    事訴訟法第101條第1項第3款定有明文。而所謂「相當理由
    」，係指重罪羈押之發動，被告如何併存有逃亡或滅證之虞
    ，於判斷具體個案之情況，應有合理之依據，此與刑事訴訟
    法第101條第1項第1款、第2款規定相較，條件較為寬鬆，良
    以重罪常伴有逃亡之高度可能，倘一般正常之人，依其合理
    判斷，可認為該犯重罪嫌疑重大之人具有逃亡或串證、滅證
    之相當或然率存在，即已該當「相當理由」之認定標準，不
    以達到充分可信或確定程度為必要。
三、經查：
  ㈠被告因犯毒品危害防制條例第4條第2項之販賣第二級毒品、
    第4條第6項、第2項之販賣第二級毒品未遂等罪，經臺灣臺
    中地方法院（下稱原審法院）於110年9月15日以110年度訴
    字第868號判決分別判處有期徒刑5年4月（2次）、2年7月，
    並合併定應執行有期徒刑6年4月，被告不服原審判決，提起
    上訴，經本院法官於110年11月18日羈押庭訊問被告後，認
    依卷存事證，有事實足被告涉犯上揭犯罪嫌疑重大，且所犯
    為最輕本刑5年以上有期徒刑之罪，有逃亡之虞，而有刑事
    訴訟法第101條第1項第3款羈押事由，非予羈押，顯難進行
    審判、執行，有羈押必要，而自同日執行羈押3月等情，有
    本院110年11月18日訊問筆錄、刑事報到單、押票等在卷可
    佐。
  ㈡按法院為羈押之裁定時，並非在行被告有罪、無罪之實質調
    查，其本質上係屬為保全被告使刑事訴訟程序得以順利進行
    ，或為保全證據，或為擔保嗣後刑之執行，或為防止被告反
    覆施行同一犯罪，而對被告實施剝奪其人身自由之強制處分
    ，法院僅應就形式上之證據判斷被告犯罪嫌疑是否重大，有
    無羈押原因及有無羈押之必要性，關於羈押原因之判斷，尚
    不適用訴訟上之嚴格證明原則。意即羈押被告係刑事訴訟上
    不得已之措施，法院於認定羈押被告之原因是否存在時，僅
    得就被告是否犯罪嫌疑重大，有無刑事訴訟法第101條、第1
    01條之1所定情形為必要之審酌。查被告涉犯之販賣第二級
    毒品等罪為最輕本刑5年以上有期徒刑之罪，且原審法院就
    被告前揭犯罪，合併定應執行有期徒刑6年4月，經原審宣告
    之刑並非輕微，而本案係因被告以原審判決量刑及定刑過重
    為由，提起上訴，由本院以110年度上訴字第1998號審理後
    ，已於110年12月28日判決駁回被告之上訴，而重罪常伴有
    逃亡之高度可能，被告因已受重刑之諭知，可預期被告逃匿
    以規避審判程序進行及刑罰執行之可能性甚高，衡諸趨吉避
    凶、脫免刑責、不甘受罰之基本人性，仍有相當理由足認被
    告有逃亡之虞。且本案屬得上訴第三審之案件，全案尚未確
    定，為確保訴訟程序及國家刑罰權之具體實現，本院認為非
    予羈押被告，顯難以確保日後審判、執行之順利進行，故仍
    有羈押之必要，且該羈押之必要性尚無從以具保或限制住居
    等手段替代。
  ㈢聲請意旨稱被告對所犯都已坦承不諱，並供出上手乙節，然
    此部分與上開羈押原因無關。至於聲請意旨述及被告擔任預
    拌混凝土車司機有正當職業及家人親族間羈絆甚深，希冀協
    助大哥一家度過近期難關等情，即便屬實，惟以刑事訴訟程
    序關於被告羈押之執行，係為確保國家司法權對犯罪之追訴
    處罰及保障社會安寧秩序而採取之必要手段，與被告家庭生
    活之圓滿難免衝突，無法兩全，被告實應尋求其他親友或相
    關社會救助機構協助，此部分亦核與上開羈押原因無涉。審
    酌毒品戕害施用者身心，如任其氾濫，將嚴重腐蝕國民健康
    及破壞社會風氣，各國政府均以嚴刑峻法、加強查緝以為遏
    阻，而被告涉嫌為謀私利，罔顧政府嚴刑禁令，販賣毒品，
    已見其輕法恣意犯罪，縱命被告具保、責付或限制住居、每
    日至派出所報到等侵害較小之手段，仍難保證被告能依法接
    受審判及執行。故權衡國家刑事司法權之有效行使、社會秩
    序及公共利益、被告人身自由之私益及防禦權受限制之程度
    ，認對被告維持羈押處分尚屬適當、必要，合乎比例原則，
    並無違司法院大法官會議釋字第665號解釋意旨，為確保日
    後訴訟程序之進行及刑罰之執行，本院認為仍有繼續羈押之
    必要。
四、此外，本件復無刑事訴訟法第114條各款所列不得駁回具保
    停止羈押聲請之事由，從而，本院審酌上情認羈押原因尚未
    消滅，非具保、責付、限制住居及向司法警察機關報到等處
    分所能替代，被告仍有繼續羈押之必要，是被告具保停止羈
    押之聲請，尚難准許，應予駁回。
五、據上論斷，依刑事訴訟法第220條，裁定如主文。
中　　華　　民　　國　　110 　年　　12　　月　　28　　日
            刑事第九庭   審判長法　官　紀  文  勝
                               法　官  姚  勳  昌
                               法　官  紀  佳  良 
以上正本證明與原本無異。
如不服本裁定，應於收受送達後5日內向本院提出抗告書狀（須
附繕本）。因疫情而遲誤不變期間，得向法院聲請回復原狀。  

                               書記官  洪  鴻  權 
　　　　　　　　　　　　　　　 
中　　華　　民　　國　　110 　年　　12　　月　　28　　日